臺灣基隆地方法院刑事判決　　　　　　　　　　　　　九十三年度訴字第四四七號
　　公　訴　人　　臺灣基隆地方法院檢察署檢察官
　　被　　　告　　乙○○　　男.
右列被告因妨害兵役案件，經檢察官聲請簡易判決處刑（九十三年度偵緝字第七八號
），因本院認有刑事訴訟法第四百五十一條之一第四項但書情形，改依通程序審理並
判決如左：
    主    文
乙○○無罪。
    理    由
一、本件公訴意旨略以：被告乙○○於民國九十二年二月九日遷出基隆市○○區○○
    路二七０巷八號住處，無故不申報，致無法送達常備兵徵集令，而未能接受徵兵
    處理，因認被告係犯妨害兵役治罪條例第三條第五款之罪。然經訊被告固坦承其
    未居住前開
    該公家宿舍返還後舉家遷移，獨留其
    處借住，經詢友人址亦不均願借予寄
    。
二、按犯罪事實應依証據認定之，無証據不得認定犯罪事實；不能証明被告犯罪者，
    應諭知無罪之判決，刑事訴訟法第一百五十四條第二項、第三百零一條第一項分
    別定有明文。又所謂認定犯罪事實之証據，係足以認定被告確有犯罪行為之積極
    証據而言，如未發現相當証據，或証據不足以証明，自不能以推測或擬制之方法
    ，以為裁判之基礎（最高法院四十年台上字第八六號判例參照）。次按妨害兵役
    治罪條例第三條第五款之罪之構成要件，除須行為人主觀上有意圖避免徵兵處理
    之犯意外，尚須客觀上有居住處所遷移，無故不申報之行為，始足當之。
三、經查，本案被告原
    業於九十年五月廿一日經其父甲○○遷出並返還港務局，獨留被告一人仍
    址，被告與其父親相處不睦，其父親既不願與被告同
    遷住址，本案因徵集令送來，明知與被告不同籍，乃不好意思不收，但不知被告
    所在，故無法轉知等情，業經証人即被告父親甲○○到庭結証屬實，核與甲○○
    及被告之
    可參，是被告係因父親還屋遷籍，而致
    ，僅有
    均須得原有戶長或屋主同意共同辦理登記，致單方申請遷址或強制辦理遷址之登
    記，則僅有屋主單獨申請、出國逾二年未入境或工程拆遷外，餘均無法隨個人意
    願，請求遷址登記，且原有警局之流動戶口申報亦早已取消，故個人若無房屋，
    或無人同意其遷入或原籍屋主單方不主動申請遷出，該個人
    動，是本案被告稱其無法申報，乃與現實戶政登記實務相符，應可採信。
四、再查，現今因電腦化作業，戶役政連線，役政均直接採用戶政之電腦資料，即使
    主動至兵役課報告其實際住居所與
    會向其所陳報之實際住居所為送達等情，亦據証人即基隆市暖暖區公所兵役課課
    長丙○○到庭結証屬實，況本案被告前亦因同此兵役徵集送達，經台灣高等法院
    判處無罪（卷附九十二年上訴字第一四八六號判決影本一件參照），証人丙○○
    亦証陳其兵役課有收受該判決並知其內容，惟本案再為相同情形之送達，既已知
    該戶政登記或送達程序之瑕疵，又無何法律程序規定被告除
    役課或其他相關單位為住居所變異申報之義務，則遽以認被告現實環境無法為申
    報登記係無故不申報，顯不合理，是被告辯稱本案係無法為申報而非無故不為申
    報，並無避免徵集之犯意，應堪採信。此因取消流動戶口（住居所）申報及
    登記要無住居所之申報登記與役政聯繫作業等之行政瑕疵，自應由行政單位自行
    尋求解決之道。至公訴人論告稱被告自承前案妨害兵役受有罪判決係不想當兵及
    儘可踏實工作租賃房屋並辦理
    前案犯意，且前案業經判決有罪確定及執行完畢，自不得援引即為本案同一主觀
    犯意之認定；又如前述，被告即使賃屋居住，非經屋主同意，亦無法遷籍，是其
    是否踏實工作、賃屋居住，即與本案無涉。綜上，被告既非無故不申報，復查無
    其他積極証據足認犯被告有避免徵集之犯意，揆諸前揭規定說明，本案乃事証不
    足，自應為被告無罪之諭知。
五、據上論斷，應依刑事訴訟法第三百零一條第一項，判決如主文。
本案經檢察官王亞樵到庭執行職務。
中　　　華　　　民　　　國　　九十三　　年　　 十一 　　月　　　二　　　日
                              臺灣基隆地方法院刑事第四庭
                                  審判長　法　官　陳志祥
                                          法　官　楊皓清
                                        　法  官  陳玉雲
右正本證明與原本無異。
對於本件判決如有不服，應於收受送達後十日內，向本院提出上訴書狀，上訴於臺灣
高等法院，並按他造當事人之人數附具繕本。
                                          書記官  王毓嫻
中　　　華　　　民　　　國　　九十三　　年　　 十一　 　月　　　三　　　日
